臺灣士林地方法院民事判決
110年度簡上字第195號
上  訴  人  賴世明  
訴訟代理人  賴雪珍  
被上訴人    蔡芝妮  

上列當事人間請求返還所有物等事件，上訴人對於中華民國本院
內湖簡易庭110年度湖簡字第323號第一審判決提起上訴，本院於
111年6月2日言詞辯論終結，判決如下：
    主  文
上訴駁回。
第二審訴訟費用由上訴人負擔。
    事實及理由
一、上訴人主張：伊於民國84年間向訴外人國泰人壽保險股份有
    限公司(下稱國泰人壽公司)投保保額新臺幣（下同) 50萬元
    之人壽保險（下稱系爭壽險），於104年期滿，扣除伊先前
    以保單借款金額，故僅領回22萬元保險金。伊於105年1月11
    日購買郵局匯票將前開領回款項寄給被上訴人，委託被上訴
    人代為保管，嗣因有用款需求，遂請求被上訴人返還，被上
    訴人陸續匯款共2萬元後，竟即否認有代為保管之情事，迄
    今仍有20萬元尚未返還，爰基於保管契約訴請被上訴人返還
    等語20萬元等語。
二、被上訴人則以：系爭壽險之保費係由伊拿錢給上訴人繳納，
    繳費期滿後原可領回更多款項，惟因上訴人前以保單借款，
    故僅領回22萬餘元，並因其低收入戶補助被取消，僅先退還
    16萬元予伊，餘款日後再退。伊前匯款2,000元至4,000元不
    等之金額共7筆予上訴人，係考量上訴人以回收為業，生活
    有困難，而資助贈與上訴人，非伊返還上訴人之給付，上訴
    人所述委託保管情節，與事實不符等語，資為抗辯。　
三、原審為上訴人全部敗訴之判決。上訴人不服，提起上訴，聲
    明：㈠原判決廢棄；㈡被上訴人應給付上訴人20萬元。被上訴
    人答辯聲明：上訴駁回。
四、本院之判斷：
　㈠按當事人主張有利於己之事實者，就其事實有舉證之責任。
    民事訴訟法第277 條前段定有明文。又民事訴訟如係由原告
    主張權利者，應先由原告負舉證之責，若原告先不能舉證，
    以證實自己主張之事實為真實，則被告就其抗辯事實即令不
    能舉證，或其所舉證據尚有疵累，亦應駁回原告之請求（最
    高法院104年度台上字第41號判決意旨參照）。本件上訴人
    主張兩造間有保管款項契約乙節，為被上訴人所否認，依前
    揭說明，即應由上訴人就其主張之利己事實負舉證之責。經
    查：
　　⒈上訴人就其主張，雖提出系爭壽險保單資料、部分年份之
      保險費送金單、部分保險費繳納證明單、上訴人新竹武昌
      街郵局存摺104年11月3日至107年4月交易明細為證(見原
      審卷第49至59頁；臺灣新竹地方法院竹東簡易庭109年度
      竹東簡調字第243號卷起訴狀所附證物)。然上述保單及保
      險費送金單、繳納證明單等證據資料，僅能證明確有系爭
      壽險存在，以及上訴人曾繳納部分年份保險費之事實，且
      上訴人雖陳稱其係於105年1月11日在竹東郵局購買22萬元
      之匯票後寄給上訴人云云，惟據訴外人中華郵政股份有限
      公司新竹郵局函覆本院載明：上訴人於105年間並無至竹
      東郵局購買匯票之紀錄等語，此有該局110年10月14日竹
      營字第1101810052號函可佐（見本院卷第68頁），原告此
      部分之主張，顯屬無據。至上訴人之郵局存摺雖於105年1
      月11日有匯款16萬元予被上訴人之紀錄，但徒此匯款之事
      實，尚無法憑認雙方有成立保管契約之合意，均不足據以
      認定兩造間確有保管款項之契約存在。
　　⒉再者，依兩造共同於105年6月30日在臺灣新竹地方法院公
      證處提出經公證人認證之聲明書，載明：「…賴世明非常
      要好的同學葉文同的姊姊葉淑卿數次推薦幫弟弟賴世明購
      買國泰人壽保險20年期保額50萬的HB美滿人生312，因當
      時賴世明無穩定工作平日只靠回收為生，收入極少，在生
      活困境之下私自即向國泰人壽保險公司借錢，導致期滿我
      所繳的保費扣除只剩22萬多元，因低收被取消暫時先退16
      萬台幣，其餘的錢日後再退還我，目前本人因車禍暫時無
      法工作又積欠房東租金，所以必須把期滿所退的金額拿回
      繳交自己的房租欠費」等文字，有聲明書可憑(見原審卷
      第29頁)，且國泰人壽公司確於104年9月15日給付上訴人
      滿期金22萬7,417元，亦有國泰人壽公司111年5月5日國壽
      字第1110050142號函附上訴人保單契約狀況一覽表可參(
      見本院卷第104至106頁)，核與上開聲明書所載之內容相
      符，足顯被上訴人抗辯系爭壽險係伊投保繳費，上訴人於
      系爭壽險期滿時領回期滿金22萬餘元後，先返還被上訴人
      16萬元，且亦同意不足之款項於日後再返還予被上訴人等
      情，尚非無據，堪認上訴人於105年1月11日於上開郵局所
      匯予被上訴人之16萬元，係其同意返還被上訴人之款項，
      非基於保管契約而交付，上訴人主張兩造間有保管契約存
      在，非可採取。上訴人雖陳稱當時係因上訴人教育程度不
      高又沒法律常識才上當云云。惟兩造既同赴法院公證處於
      公證人前提出上開聲明書經認證為真正，若無相反之事證
      ，自應認該聲明書所載內容確為兩造之真意，且上訴人不
      能就其係遭被上訴人詐欺而作成該聲明書提出證據加以證
      明，其此主張為無所據，即難憑採。
　　⒊綜上，上訴人雖主張兩造間成立保管契約，惟就其所主張
      給付22萬元及兩造合意成立契約之事實均未能舉證證明，
      揆諸前揭說明，自應駁回其請求。
五、從而，上訴人依保管契約法律關係，請求被上訴人返還20萬
    元，為無理由，應予駁回。原審為上訴人敗訴之判決，於法
    核無不合，上訴意旨指摘原判決不當，求予廢棄改判，為無
    理由，應駁回其上訴。
六、本件事證已臻明確，兩造其餘攻擊防禦方法及所提證據，經
    本院斟酌後，認均不足以影響本判決之結果，爰不逐一論列
    ，併此敘明。
七、據上論結，本件上訴為無理由，依民事訴訟法436之1條第3
    項、第449條第1項、第78條，判決如主文。
中　　華　　民　　國　　111 　年　　6 　　月　　23　　日
                  民事第一庭  審判長法  官  蕭錫証
                                    法  官  林宜靜
                                    法  官  徐文瑞
以上正本係照原本作成。
本件判決不得上訴。
中　　華　　民　　國　　111 　年　　6 　　月　　23　　日
                                    書記官  朱亮彰